【裁判字號】    96,訴,2512
【裁判日期】    970826
【裁判案由】    清償借款
【裁判全文】
臺灣臺中地方法院民事判決  96年度訴字第2512號
原      告  國泰世華商業銀行股份有限公司
法定代理人  甲○○
訴訟代理人  乙○○
訴訟代理人  丁○○
被      告  丙○○
訴訟代理人  陳日炘  律師
上當事人間清償借款事件，本院於97年8月12日言詞辯論終結，
判決如下：
    主      文
被告應給付原告新台幣貳佰零柒萬柒仟參佰零壹元，及自民國九
十一年五月二十八日起至清償日止，依年利率百分之八．五六計
算之利息，及自九十一年六月二十九日起至清償日止，其逾期在
六個月內者，依上開利率百分之十；逾期在六個月以上者，其超
過六個月部分依上開利率百分之二十計算之違約金。
訴訟費用新台幣貳萬壹仟伍佰玖拾貳元由被告負擔。
本判決於原告以新台幣陸拾玖萬元為被告供擔保後得假執行，但
被告以新台幣貳佰零柒萬柒仟參佰零壹元為原告預供擔保後，得
免為假執行。
    事實及理由
壹、兩造之聲明：
  一、原告：如主文第一項所示。訴訟費用由被告負擔。並陳明
      願供擔保請准宣告假執行。
  二、被告：(一)請求駁回原告之訴暨其假執行之聲請。(二)訴訟費
      用由原告負擔。(三)如受不利判決，被告願供擔保請准免為
      假執行。
貳、原告起訴主張：緣訴外人廖德全於81年6月24日邀同被告丙
    ○○為連帶保證人，簽立借據乙紙向原告借款2,440,000元
    ，雙方約定利息得隨放款利率加碼0.25%並得隨時調整（96
    年5月28日之利率為8.31%）。詎廖德全等自88年10月23日起
    即拒未繳款，依約應視全部到期，被告尚有聲明所示金額未
    償，為此依兩造之約定，請求判決如聲明所示。
參、被告則以：被告並未擔任廖德全借款之連帶保證人，原告所
    提出之借據等文件上「丙○○」之字樣，均非被告所簽，被
    告亦未授權他人代簽，原告對被告並無連帶保證債權。原告
    主張終止定之違約金「約定利率百分之二十」非低，且被告
    所負者係保證債務，請求法院准將本件違約金減至「約定利
    率百分之五」等語，資為抗辯。
肆、經查：
  一、以下之事實為兩造所不爭，本院採為判決之基礎：廖德全
      曾於81年6月24日向原告（前身臺灣第一信託投資股份有
      限公司，下稱第一信託）借款2,440,000元。
  二、兩造所爭執者，為被告是否於81年6月24日擔任廖德全之
      連帶保證人向原告借款，被告丙○○雖否認擔任連帶保證
      人，並舉廖德全於本院另案（95年度訴字第2964號）之證
      言、電話錄音譯文等件為證。惟：
    (一)經本院將81年6月24日本件借款當時所簽立之第一信託本
      票、借據、購屋貸款申請書上「丙○○」簽名字跡（依序
      編為甲、乙、丙類字跡），與72年2月11日離婚登記申請
      書、協議離婚書、76年3月20日印鑑登記申請書、80年6月
      1日臺灣中小企業銀行印鑑卡、84年9月23日大里市農會支
      票存款戶印鑑卡、85年11 月28日德昌股份有限公司委託
      買賣證券契約書、樻檯買賣有價證券開戶契約、聲請書、
      客戶自填徵信資料表、91年9月23日德昌證券股份有限公
      司款券轉撥同意書、客戶自填徵信資料、臺中縣大里市委
      託書、92年3月13日德昌證券股份有限公司大里分公司客
      戶基本資料變更申請書、復華綜合證券股份有限公司大里
      分公司客戶基本資料變更申請書、復華綜合證券股份有限
      公司大里分公司款券轉撥同意書、92年3月13日亞太商業
      銀行委託書、92年11月5日同意書、85年11月22日德昌證
      券客戶開設有價證券集中保管帳戶申請書、94年9月22日
      富邦綜合證券股份有限公司開戶契約書、94年9月22日第
      七商業銀行印鑑、95年7月27日臺灣企銀委託買賣證券開
      戶契約書上「丙○○」之簽名字跡（以上簽名字跡均編為
      丁類，被告丙○○主張均係其本人親簽，見本院卷第107
      頁以下），送法務部調查局鑑定結果，認：「甲、乙、丙
      類筆跡均與丁類筆跡特徵相似，研判四類筆跡有出於同一
      人手筆之可能性。本案由於甲、乙、丙類筆跡線條簡單，
      不易充分表現出書寫者之筆劃特性，故無法做出肯定性之
      鑑定結論……」，有該局鑑定書在卷可稽（本院卷第119
      頁）。
    (二)雖調查局之上開鑑定意見並無做出肯定之鑑定結論，惟本
      件借款係由證人即原告之職員汪本篤進行對保，對保當時
      借據須由放款人員確認，本票、借據並由對保人員當場檢
      視有無簽名，並核對身分證字號及地址，須借款人及連帶
      保證人本人到場對保，對保人員才會同意完成對保手續，
      此已據證人汪本篤於本院另案審理中證述甚詳（95年度訴
      字第2964號卷第97頁），綜合上開鑑定意見及證人汪本篤
      所證之對保程序，足認被告丙○○確為廖德全之借款擔任
      保證人。另證人汪本篤於該案審理中同時證稱：「沒有印
      象（對在場之廖德全、被告丙○○兩人沒有印象）」等語
      （同上卷第96頁），惟證人汪本篤進行對保之對象眾多，
      且於上開案件具結作證時距借款當時已逾十年，證人汪本
      篤無法確認被告丙○○進行對保，核屬常情，尚難據此即
      認證人汪本篤所證不可採信。
    (三)被告主張未擔任廖德全借款之連帶保證人，另提出其與證
      人廖德全之錄音譯文為證，證人廖德全於另案具結證稱並
      未託被告丙○○擔任借款之連帶保證人（95訴字第2964號
      第96頁）。惟為人作保多係基於情誼且未收費用，證人廖
      德全因自身債務連累擔任連帶債務人之被告，於出庭作證
      、電話錄音時，因礙於人情、同理心或安慰之動機而多所
      迴護，事屬常情；且如被告如確未擔任連帶保證人，則廖
      德全之債務與自己無關，無論廖德全如何處理，均不致於
      連累被告，反觀被告於電話錄音中稱：「你要是處理不好
      是會「卡」（台語，連累之意）到我的耶」，而廖德全則
      於電話中建議被告趕快脫產：「這個時間你就要脫產啦！
      」、「趕快趁這段時間，他就一段時間給你，你就脫產」
      等語（本院卷第129頁），益見被告丙○○與廖德全之言
      談與事實不符。上開錄音譯文及證人廖德全於另案所證，
      尚不足以為有利於被告之認定，綜合前述以觀，應以原告
      所證，被告於81年6月24日為廖德全擔任本件借款之連帶
      保證人為可信。
  二、約定之違約金額過高者，法院得減至相當之數額。民法第
      252條定有明文。當事人約定契約不履行之違約金過高者
      ，法院固得依民法第252條以職權減至相當之數額，惟是
      否相當仍須依一般客觀事實、社會經濟狀況及當事人所受
      損害情形，以為酌定標準。本件為金融業者放款之借款債
      權，除約定之利率外，並約定逾期清償在六個月內者，依
      約定利率10%；逾期在六個月以上者，其超過六個月部分
      依約定利率20%之違約金，核與一般金融業者定式之違約
      金條款相同，本院依一般社會經濟狀況，並無違約金約定
      過高之情形，即使被告無價擔保連帶債務人，亦非過高，
      被告主張應予酌減，尚屬無據。
  三、從而，原告依兩造之約定，請求被告給付主文所示之本金
      、利息及違約金，於法有據，應予准許。本件訴訟費用計
      原告所繳納之第一審裁判費21592元，由敗訴之被告負擔
      。原告及被告分別陳明願供擔保，聲請宣告假執行及免為
      假執行，經核均無不合，爰酌定相當擔保金額分別准許之
      。
四、結論：原告之訴為有理由，依民事訴訟法第78條、第390條
    第2項、第392條第2項，判決如主文。
中    華    民    國    97    年    8     月    26    日
                  民事第四庭    法  官  王  銘
正本係照原本作成。
如對本判決上訴，須於判決送達後20日內向本院提出上訴狀。
中    華    民    國    97    年    8     月    26    日
                                書記官  柳寶倫


司法院資訊處製作；財團法人民間司法改革基金會備份。
